【裁判字號】    92,上更(二),282
【裁判日期】    921204
【裁判案由】    違反電信法
【裁判全文】
臺灣高等法院高雄分院刑事判決                九十二年度上更(二)字第二八二號
    上  訴  人
    即  被  告  乙○○
右上訴人因違反電信法案件，不服臺灣高雄地方法院八十七年度訴字第一六九七號、
中華民國八十七年九月八日第一審判決（起訴案號：臺灣高雄地方法院檢察署八十七
年度偵字第一六九七號），提起上訴，判決後經最高法院第二次發回更審，本院判決
如左：
      主  文
原判決撤銷。
乙○○連續行使偽造私文書，足以生損害於公眾及他人，累犯，處有期徒刑參月，如
易科罰金以參佰元折算壹日。
盜拷之行動電話壹具沒收。
      事  實
一、乙○○於民國（以下同）八十五年間曾犯竊盜罪，經台灣高雄地方法院判處有期
    徒刑三月確定，於八十六年五月十三日執行完畢，仍不知悔改，於八十六年十月
    初，在高雄市某處，取得業經不詳姓名者盜拷自甲○○向中華電信股份有限公司
    申請租用「000000000」號碼序號及內碼之行動電話一具，其知悉所持
    有該行動電話手機之序號、內碼資料，係盜拷自他人行動電話，而行動電話手機
    之電子序號及內碼，係手機製造廠商及行動電話通訊業者方有權或授權他人製作
    ，將之輸錄於行動電話手機之電腦電磁紀錄內，供行動電話業者之電腦網路交換
    控制中心比對查核，已決定是否准許該手機使用者通訊之用，合於永續狀態中表
    示一定用意證明之刑法文書概念，屬準私文書，竟基於行使偽造準私文書及不法
    之利益之概括犯意，連續自八十六年十月一日起至同年十月三十一日止，以該拷
    貝手機盜用甲○○之上開行動電話號碼使用，在高雄地區內打電話予友人李秀
    （0000000）、饒玉蘭（0000000）等人，取得免付電話費之財產
    上不法利益，使原申請使用人甲○○之電信費用虛增約新台幣七千元，並妨害中
    華電信公司關於電信管理之正確性，而足以生損害於甲○○及中華電信股份有限
    公司電信之管理。迄甲○○發現其行動電話費用暴增，向中華電信公司提出申告
    ，經警政署電信警察隊第三中隊派員查訪受話用戶，始知悉上情。
二、案經交通部電信總局移送台灣高雄地方法院檢察署檢察官偵查起訴。
      理  由
一、上訴人即被告乙○○經傳未到，本院前審訊之被告乙○○雖坦承有打電話給李秀
    、饒玉蘭等人，但否認使用該「000000000」號行動電話打電話給李
    、饒二人，辯稱：我接到呼叫器時要回電，計程車司機就把行動電話借我打，從
    未盜拷，也未使用該盜拷之行動電話云云。惟查：
１、甲○○向中華電信股份有限公司申請租用「000000000」號碼之行動電
    話，於八十六年十月一日至十月三十一日止，遭人盜用該電話號碼使用，業經被
    害人甲○○於警訊陳明在卷，且有「行動電話被盜用申報書」乙紙及行動電話帳
    務及營運管理系統電話費清單九張在卷可考。
２、查甲○○所申請使用之行動電話號碼於八十六年十月間之電話費清單九張，其中
    數通電話打至「0000000」、饒玉蘭住處，數通電話打至「000000
    0」、李秀住處，再經警政署電信警察隊第三中隊派員前往李秀、饒玉蘭之
    住處查證，證人饒玉蘭陳稱：「八十六年十月間經常撥呼叫器『0000000
    0』找乙○○，她再用電話打給我」等語；證人李秀於警訊陳稱：十月間經常
    撥000000000號呼叫器找乙○○，大都連絡阿麗到我家打四色牌等情，
    證人李秀於原審仍稱：「00000000是阿麗的，是我打呼叫器給她，她
    才回電話」（一審卷第第二○頁），足證被告乙○○係經李秀、饒玉蘭等人以
    呼叫器連絡，持用盜拷之行動電話回電無誤。
３、雖然被告乙○○辯稱：我接到呼叫器時要回電，計程車司機借行動電話打，不知
    道是盜拷之行動電話云云。然查該行動電話帳務清單，於八十六年十月間以該行
    動電話打給饒玉蘭及李秀之次數十次以上，日期分散、時間不同，其如何能數
    次均向該計程車借用此一行動電話？顯然此項辯解難以採信。
４、又雖然被告乙○○於原審辯稱：向謝介榮借用行動電話云云，然查證人謝介榮於
    原審陳稱：約八十七年二、三月間申請「0000000000」號行動電話號
    碼使用，之前沒有行動電話，乙○○有向我借用，但打給誰不知道等語（一審卷
    第十六頁背面），則被告如何能在八十六年十月間向謝介榮借用行動電話？是以
    被告乙○○此項辯解亦難以採信。
  綜上所述，被告乙○○辯解難以採信，其否認犯行，無非卸責之詞，事證明確，其
  右揭之犯行已堪認定。
二、查行動電話手機之序號、內碼資料，係盜拷自他人行動電話，而行動電話手機之
    電子序號及內碼，係手機製造廠商及行動電話通訊業者方有權或授權他人製作，
    將之輸錄於行動電話手機之電腦電磁紀錄內，供行動電話業者之電腦網路交換控
    制中心比對查核，已決定是否准許該手機使用者通訊之用，合於永續狀態中表示
    一定用意證明之刑法文書概念，屬刑法第二百二十條第二項、第二百十條之準私
    文書；另以有線、無線或其他電磁方式盜接或盜用他人電信設備通信者，業於八
    十五年二月五日以電信法第五十六條第一項規定修正通過，並經總統公布施行，
    揆諸其立法意旨，乃為保障合法使用者之電信設備使用權利不受侵犯（修正草案
    暨立法理由參照）。被告乙○○明知其無權使用所持有之盜拷之行動電話號碼，
    仍予盜用之，核其所為，係犯修正前電信法第五十六條第一項盜用他人電信設備
    罪（被告行為後，關於違反電信法部分，電信法第五十六條第一項已於八十八年
    十一月三日修正公佈，同月五日生效，修正後之法定刑較修正前法定刑為重，依
    刑法第二條第一項但書規定，自應適用修正前電信法論罪科刑），及刑法第二百
    十六條、第二百二十條第二項、第二百十條之行使偽造準文書罪。被告乙○○一
    個盜打他人行動電話行為，所犯修正前電信法第五十六條第一項盜用他人電信設
    備罪及刑法第二百十六條、第二百二十條第二項、第二百十條之行使偽造準文書
    罪，係一行為觸犯數罪名，應從一重論以行使偽造準私文書罪處斷。被告乙○○
    先後多次犯行，時間緊接，手法相同，所犯又係構成要件相同之罪名，顯係基於
    概括之犯意反覆為之，為連續犯，應依法論以一罪。又查被告乙○○於八十五年
    間，因犯竊盜罪，經台灣高雄地方法院判處有期徒刑三月確定，於八十六年五月
    十三日執行完畢，有本院被告全國前案紀錄表記載可考，其於五年內再犯有期徒
    刑以上刑之本罪，為累犯，應依法加重其刑。公訴意旨認被告於八十六年九月間
    ，以電磁方式，盜拷甲○○行動電話之序號、內碼資料於自己手機上，因認上訴
    人另犯修正前電信法第五十六條第二項之罪嫌云云，惟遍查全卷，並無任何證據
    證明被告乙○○係製造電信器材後持以盜用，被告乙○○係婦人，受教育不多，
    也無能力製造電信器材，被告此部份犯罪不能證明，因此部分與前開有罪部分有
    裁判上一罪之關係，自毋庸另為無罪之諭知。
三、原審予以論科，固非無見，惟遍查全卷，並無任何證據證明被告乙○○係製造電
    信器材後持以盜用，已如前述，原判決認被告乙○○係「製造電信器材，供自己
    盜用他人電信設備通訊」因而依電信法第五十六條第二項之罪論科，容有未洽。
    且被告所犯電信法第五十六條第一項之罪，其行為後法律已變更，有新舊法比較
    適用問題，原判決未及比較適用，亦有未合。被告乙○○上訴意旨否認犯罪，雖
    無理由，但原判決既有可議，自應由本院將原判決撤銷改判。爰審酌被告乙○○
    犯罪動機、目的，貪圖小利，使用盜拷他人之電話，擾亂電信秩序，犯後猶飾詞
    卸責，態度不佳，但念其盜打金額不大僅七千多元，被害人損失尚非巨大等一切
    情狀，爰從輕量處有期徒刑三月。又被告行為後，刑法第四十一條易科罰金條件
    已有修正放寬為犯最重本刑五年以下有期徒刑之罪，經判處六月以下有期徒刑，
    因身體、教育、職業、家庭之關係，或其他正當事由，執行顯有困難者，得予易
    科罰金，並經總統於九十年一月十日公佈，此為將來刑之執行問題，並非刑罰法
    律之變更，被告所處之刑，自應適用新修正刑法第四十一條第一項規定，諭知如
    易科罰金以三百元折算一日。又被告乙○○所使用之盜拷之行動電話機一具雖未
    扣案，惟電信法第六十條規定係採義務沒收主義，不問屬於犯人與否及是否扣案
    ，應併予宣告沒收。
四、上訴人乙○○經合法傳喚，無正當理由未到庭，爰不待其陳述逕行判決。
據上論結，應依刑事訴訟法第三百七十一條、第三百六十九條第一項前段、第三百六
十四條、第二百九十九條第一項前段、修正前電信法第五十六條第一項、第六十條，
刑法第十一條前段、第五十六條、第二百十六條、第二百二十條第二項、第二百十條
、第四十七條、第五十五條、第二條第一項、第四十一條第一項、罰金罰鍰提高標準
條例第二條，判決如文。
本案經檢察官沈紹嘉到庭執行職務。
中    華    民    國      九十二      年      十二      月       四     日
                              臺灣高等法院高雄分院刑事第七庭
                                  審判長法官  李春昌
                                        法官  黃憲文
                                        法官  莊飛宗
右正本證明與原本無異。
如不服本判決應於收受本判決後十日內向本院提出上訴書狀，其未述上訴理由者，
並得於提起上訴後十日內向本院補提理由書狀（均須按他造當事人之人數附繕本)「
切勿逕送上級法院」。
                  書記官  張明賢
中    華    民    國      九十二      年      十二      月       四     日
附錄本判決論罪之法條：
刑法第二百二十條第二項、第二百十條：
錄音、錄影或電磁紀錄，藉機器或電腦之處理所顯示之聲音、影像或符號，足以為表
示其用意之證明者，亦同。
刑法第二百十條
偽造、變造私文書，足以生損害於公眾或他人者，處五年以下有期徒刑。
電信法第五十六條第一項：
意圖為自己或第三人不法之利益，以有線、無線或其他電磁方式，盜接或盜用他人電
信設備通信者，處五年以下有期徒刑、拘役或併科新台幣十五萬元以下罰金。


司法院資訊處製作；財團法人民間司法改革基金會備份。
